【裁判字號】    90,交自,25
【裁判日期】    901026
【裁判案由】    過失傷害
【裁判全文】
臺灣臺中地方法院刑事判決                            九十年度交自字第二五號
    自  訴  人  甲○○
    被      告  乙○○
右列被告因過失傷害案件，經自訴人提起自訴，本院判決如左：
    主  文
乙○○無罪。
    理  由
一、自訴意旨略以：被告乙○○於民國九十年二月二十五日下午五時許，駕駛車牌號
    碼ＡＦ─七０五六號自小客車，沿台中市○○○路由東往西方向行駛至該路與博
    館東路口時，本應注意汽車行經交岔路口應減速慢行，作隨時停車之準備；且行
    駛於市區道路不得超過最高速限時速二十五公里，而依當時狀況並無不能注意之
    情事，竟疏未注意，貿然以時速二十至四十五公里行駛於台中港路內側快車道，
    適有自訴人甲○○騎乘車牌號碼ＳＳＢ─八五二號輕型機車沿台中港路慢車道由
    北向南欲左轉進入中興街，致其車輛右前角碰撞自訴人左前車身造成人車倒地，
    自訴人因而受有左脛骨、腓骨骨折等傷害。因認被告涉有刑法第二百八十四條第
    一項前段之過失傷害罪嫌云云。
二、按刑法上之過失，其過失行為與結果間，在客觀上有相當因果關係始得成立，所
    謂相當因果關係，係指依經驗法則，綜合行為當時所存在之一切事實，為客觀之
    事後審查，認為在一般情形下，有此環境、有此行為之同一條件，均可發生同一
    之結果者，則該條件即為發生結果之相當條件，行為與結果即有相當之因果關係
    ，反之，若在一般情形下，有此同一條件存在，而依客觀之審查，認為不必皆發
    生此結果者，則該條件與結果不相當，不過為偶然之事實而已，其行為與結果間
    即無相當因果關係。汽車駕駛人依規定遵守交通規則行車時，得信賴其他汽車駕
    駛人亦能遵守交通規則，故關於他人違規行為所導致之危險，僅就可預見，且有
    充足時間可採取適當之措施以避免結果之發生時，負其責任，對於他人突發不可
    知之違規行為並無防止之義務；又刑法上之過失犯，以行為人對於犯罪結果之發
    生按其情節應注意，並能注意，而不注意者，始克相當，若事出突然，依當時情
    形，不能注意時，縱有結果發生，仍不得令負過失責任。所謂信賴原則，指行為
    人在社會生活中，於從事某種具有危險性之特定行為時，如無特別情事，在可信
    賴被害者或其他第三人亦會相互配合，謹慎採取適當行動，以避免發生危險之適
    當場合，倘因被害者或其他第三人之不適當行動，而發生事故造成損害之結果時
    ，該行為人不負過失責任，依此一原則，汽車駕駛人應可信賴參與交通行為之對
    方，亦將同時為必要之注意，相互為遵守交通秩序之適當行為，而無考慮對方將
    會有違反交通規則之不當行為之義務。故汽車駕駛人如已遵守交通規則且為必要
    之注意，縱有死傷結果之發生，其行為仍難認有過失可言 (最高法院七十六年台
    上字第一九二號判例、八十七年度台上字第二四五七號、八十八年度台上字第一
    八五二號判決意旨參照)。
三、自訴意旨認被告涉有過失傷害罪嫌，無非以被告駕駛自小客車行經交岔路口應減
    速慢行，作隨時停車之準備；且行駛於市區道路不得超過最高速限時速二十五公
    里，惟被告以時速二十至四十五公里行駛於台中港路快車道致發生碰撞為主要論
    據。訊據被告固供承於右揭時地駕駛自小客車，與騎乘機車之自訴人發生車禍致
    自訴人受傷之事實，核與自訴人指述情節除車禍發生原因外大致相符，並經證人
    即至現場處理之警員陳忠貴於本院九十年七月二十日訊問時證述屬實，復有警繪
    肇事現場草圖影本、台中市○○○道路交通事故調查報告表各一件、現場暨車損
    照片三幀在卷可資佐證。而自訴人確係因本件交通事故受有前述傷害，亦有診斷
    證明書影本一件附卷可查。惟被告堅決否認有何過失傷害犯行，辯稱：係自訴人
    突然自慢車道違規左轉始發生碰撞，伊於快車道依規定行車並無過失等語。本院
    查：
(一)、按行車速度，依標誌之規定；汽車行駛至交岔路口，其行進應遵守燈光號誌之
      指示；汽車行駛時，駕駛人應注意車前狀況，並隨時採取必要安全措施；汽車
      行駛至四車道以上並設有分隔島劃分快慢車道之交岔路口時，在慢車道上之車
      輛不得左轉，道路交通安全規則第九十三條第一項、第一百零二條第一項第一
      款、第九十四條第三項、第一百零二條第一項第五款分別定有明文。
(二)、本件肇事之台中市○○○路與博館東街口，在台中港路方向係同向四車道 (三
      快車道、一慢車道)時速限制五十公里並設有二時相 (綠、黃、紅燈依序轉換)
      行車管制號誌且以分隔島劃分快慢車道之交岔路口，車禍發生時被告係駕駛自
      小客車沿台中港路中線快車道由東南往西北方向遇綠燈以約四十五里之時速直
      行進入路口，自訴人則係騎乘機車沿台中港路同方向自慢車道左轉欲至博館東
      街，兩車撞擊點 (括地痕起點附近)係在交岔路口西北向中線快車道內距離台
      中港路快慢車道分隔島約七．二尺之事實，分據自訴人、被告陳明，並經證人
      陳忠貴於本院九十年七月二十日訊問時證述屬實，復有前揭道路交通事故調查
      表、照片可憑。顯見本件車禍之發生，係自訴人騎乘機車行經以分隔島劃分快
      慢車道之交岔路口，逕自由慢車道違規左轉，致遭閃煞不及由被告所駕駛遵循
      號誌前行之自小客車撞擊之疏失行為所致。至於被告駕駛自小客車行經該時速
      限制五十公里並設有二時相行車管制號誌之交岔路口直行時，依道路交通安全
      規則第九十三條第一項、第九十四條第三項、第一百零二條第一項第一款規定
      ，被告僅負有依規定速限行車；遵守燈光號誌之指示；注意車前狀況及隨時採
      取必要之安全措施等注意義務，自訴人指稱被告應減速慢行，作隨時停車之準
      備；且時速不得超過二十五公里云云，尚屬無據。而被告於車禍發生時之時速
      既僅約為四十五公里，所行駛之台中港路號誌證復為綠燈，被告於車禍當時並
      無超速行駛或違反號誌之違規情事。其次，被告駕車進入交岔路口時，對前方
      交岔路口內之車輛動態固應注意，然被告既係遵循號誌前行進入交岔路口，尚
      難苛求被告能預見自訴人竟會違規逕自慢車道左轉；且自訴人自慢車道左轉至
      中線快車道間即遭被告所駕駛之自小客車撞及，足見自訴人自開始違規左轉至
      遭撞擊當在瞬間，而本件車禍兩車撞擊點距離分隔島僅約七．二尺，以被告四
      十五公里之行車速度計算，其自進入路口至發生碰撞之時間僅約０．六秒，參
      諸交通部頒汽車行駛距離及反應距離一覽表所載，一般駕駛人之平均反應力，
      約四分之三秒即０．七五秒，是縱認被告在自訴人違規自慢車道左轉進入快車
      道時即已發現自訴人，但在事出突然之慌亂情形下，反應尚且不及，顯難認其
      能採取適當之閃避行為而加以防範，被告就本件事故之發生，當亦無未注意車
      前狀況並隨時採取必要安全措施之過失。
(三)、綜上所述，本件車禍之發生係因自訴人騎乘機車行經以分隔島劃分快慢車道之
      交岔路口，逕自由慢車道違規左轉之疏失行為所致，被告已依道路交通安全規
      則為一般之注意並依實際情況而為特別之注意，且合理信賴自訴人亦能遵守交
      交通規則，同時為必要之注意，謹慎採取適當行動，其對於自訴人違規左轉進
      入快車道之違規尚無預防之義務，被告自無過失可言。本件車禍經送請鑑定結
      果，亦為相同之認定，有台灣省台中市區車輛行車事故鑑定委員會九十年九月
      十三日中市鑑字第九００五二四號函附鑑定意見書在卷可憑。此外，復查無其
      他積極證據足以證明被告有自訴意旨所稱之過失傷害犯行，既不能證明被告犯
      罪，依法應為無罪之諭知。
四、本件車禍肇事責任明確，且業經台灣省台中市區車輛行車事故鑑定委員會為詳實
    之鑑定，自訴人另聲請將本件車禍送台灣省車輛行車事故覆議委員會覆議，本院
    認無必要，附此敘明。
據上論斷，應依刑事訴訟法第三百四十三條、第三百零一條第一項，判決如主文。
中    華    民    國          九十      年       十       月   二十六   日
                                      臺灣臺中地方法院刑事第五庭
                                          法  官  劉長宜
右正本證明與原本無異
如不服本判決應於送達後十日內向本院提出上訴狀
書記官
中    華    民    國         九十       年       十一     月     一     日


司法院資訊處製作；財團法人民間司法改革基金會備份。
